【裁判字號】    97,上,59
【裁判日期】    970813
【裁判案由】    侵權行為損害賠償
【裁判全文】
臺灣高等法院高雄分院民事判決            97年度上字第59號
上  訴  人  戊○○
            統寶交通企業有限公司
法定代理人  甲○○
上列二人共同
訴訟代理人  王建強律師
複 代 理人  王盛鐸律師
訴訟代理人  李育禹律師
被上訴人    乙○○○  住高雄縣美濃鎮○○里○○路102號
            丁○○    住同上
            丙○○    住台南縣善化鎮○○路98巷5號
上列三人共同
訴訟代理人  許雅芬律師
上列當事人間請求侵權行為損害賠償事件，上訴人對於民國97年
3月10 日臺灣高雄地方法院97年度訴字第131 號第一審判決提起
上訴，本院於民國97年7 月30日言詞辯論終結，判決如下：
    主  文
上訴駁回。
第二審訴訟費用由上訴人連帶負擔。
    事實及理由
一、本件被上訴人起訴主張：上訴人戊○○受僱於上訴人統寶交
    通企業有限公司（下稱統寶公司）擔任司機，於民國95年10
    月5 日上午7 時40分許，駕駛上訴人統寶公司所有之車牌號
    碼X2-449號營業聯結車（下稱系爭車輛），沿高雄縣美濃鎮
    ○○街由北向南行駛，竟疏未注意車前狀況及保持安全距離
    ，而自左後方擦撞同方向由黃麟貴所騎乘之車牌號碼KL9-26
    0 號重機車（下稱系爭機車），黃麟貴因而人車倒地，遭由
    上訴人戊○○所駕駛之系爭車輛輾過其頭顱而當場死亡。上
    訴人戊○○所涉之業務過失致死及公共危險罪嫌，經原審法
    院刑事庭以96年度交訴字第85號分別判處有期徒刑1 年2 月
    ，減刑為有期徒刑7 月；及有期徒刑1 年2 月，減刑為有期
    徒刑7 月，應執行有期徒刑1 年1 月確定。被害人黃麟貴因
    上訴人戊○○之上開過失行為而死亡，被上訴人乙○○○、
    丙○○、丁○○分別為被害人黃麟貴之配偶及兒子，自得依
    侵權行為之法律關係請求上訴人戊○○賠償下列金額: (一)被
    上訴人乙○○○部分：為被害人黃麟貴支付喪葬費新台幣（
    下同）695,882 元、及精神慰藉金2,404,118 元，合計310
    萬元；(二)被上訴人丙○○、丁○○部分：精神慰藉金各250
    萬元。上開各項損害，均係上訴人戊○○不法侵害所生之結
    果，對於被上訴人自應負賠償責任，又上訴人統寶公司係上
    訴人戊○○之僱用人，自應負連帶賠償責任。爰依民法第18
    4 條、第188 條、第192 條第1 項及第194 條規定，提起本
    件訴訟，請求上訴人連帶賠償被上訴人之上開損害。聲明求
    為判決：(一)上訴人應連帶給付被上訴人乙○○○310 萬元、
    丙○○250 萬元、丁○○250 萬元，及均自97年1 月10日起
    至清償日止按週年利率5%計算之利息，(二)被上訴人願供擔保
    ，請准宣告假執行。
二、上訴人則以：本件交通事故發生當時，上訴人戊○○確實未
    發覺，非肇事逃逸，被上訴人請求之精神慰藉金過高等語置
    辯。並答辯聲明求為判決：(一)被上訴人之訴駁回。(二)如受不
    利判決，願供擔保，請准免為假執行。
三、原審判決上訴人應連帶給付被上訴人乙○○○1,455,882 元
    （包含喪葬費用695,882 元及精神慰藉金126 萬元，扣除已
    領取之強制汽車責任保險金50萬元）、被上訴人丁○○及丙
    ○○各76萬元（即精神慰藉金各126 萬元，扣除各已領取之
    強制汽車責任保險金50萬元），及均自97年1 月10日起至清
    償日止按週年利率5%計算之利息。其餘之訴駁回。上訴人對
    其部分敗訴不服，提起上訴，上訴聲明求為判決：(一)原判決
    關於命上訴人連帶給付被上訴人乙○○○、丁○○、丙○○
    三人各超過855,882 元（即喪葬費695,882 元、精神慰藉金
    160,000 元）、16萬元、16萬元之本息部分，及該部分應負
    擔之訴訟費用均廢棄。(二)上開廢棄部分，被上訴人在原審之
    訴及假執行之聲請均駁回。(三)訴訟費用由被上訴人負擔。(四)
    如受不利之判決，准供擔保免為假執行。被上訴人則答辯聲
    明求為判決：駁回上訴。被上訴人敗訴部分，未提上訴，已
    告確定。
四、兩造不爭執事項如下：
  (一)上訴人戊○○受僱於上訴人統寶公司擔任司機，負責駕駛運
    送業務，於95年10月5 日上午7 時40時許，駕駛上訴人統寶
    公司所有之系爭車輛，沿高雄縣美濃鎮○○街由北向南往美
    濃方向行駛時，在美興街186 號前，自左後方擦撞同方向由
    被害人黃麟貴所騎乘之系爭機車，黃麟貴因而人車倒地當場
    死亡，上訴人戊○○所涉之業務過失致死及公共危險罪嫌，
    經原審法院刑事庭以96年度交訴字第85號分別判處有期徒刑
    1 年2 月，減刑為有期徒刑7 月；及有期徒刑1 年2 月，減
    刑為有期徒刑7 月，應執行有期徒刑1 年1 月確定，並有相
    驗筆錄、相驗屍體證明書、現場相片、道路交通事故現場圖
    、法醫驗斷書、檢察官相驗報告書、認採自系爭機車左側車
    身護板裂痕縫隙內之物質與系爭車輛右側腳踏板前檔板所採
    物質檢出成分相符之內政部警政署刑事警察局鑑定書、系爭
    車輛車頭與車身連接處右側剎車空氣幫浦下方橫桿上發現疑
    似肉塊2 小塊右側剎車空氣幫浦下方及前端附近有疑似血跡
    2 處之車禍當天下午勘察報告表等在卷可稽（影印外放）。
  (二)被上訴人乙○○○為被害人黃麟貴之配偶，被上訴人丙○○
    及丁○○為被害人黃麟貴之子。被上訴人乙○○○因黃麟貴
    死亡而支付喪葬費用695,882 元。
  (三)本件車禍經台灣高雄地方法院檢察署送台灣省高屏澎區車輛
    行車事故鑑定委員會鑑定結果，認上訴人戊○○未注意車前
    狀況追撞前車為肇事原因，死者黃麟貴無肇事原因，上訴人
    承認本件車禍戊○○應負完全責任，不再主張死者黃麟貴就
    本件車禍之發生與有過失。
  (四)被上訴人已領取強制汽車責任保險金各50萬元，合計150 萬
    元。
五、上訴人僅就原判決關於准被上訴人請求精神慰藉金各超過66
    萬元部分上訴，故兩造之爭執事項為: 被上訴人所得請求之
    精神慰藉金各以若干為適當？
（一）查，被上訴人乙○○○係被害人黃麟貴之妻，其晚年遭喪
      夫之痛，精神上當受極大痛苦，被上訴人丙○○、丁○○
      係被害人黃麟貴之子，其等遭喪父之痛，精神上亦當受極
      大痛苦，本院斟酌本件車禍之發生係因上訴人戊○○疏未
      注意車前狀況及保持安全距離所致，其應負完全過失責任
      ，上訴人戊○○係高職畢業，原擔任砂石車司機，於本件
      車禍發生後，因中風致智能減退、言語障礙，現於監獄服
      刑中，無財產；上訴人統寶公司有14輛汽車、茲尚欠繳96
      年度之汽車燃料稅及97年度之牌照稅；被上訴人乙○○○
      係小學畢業、從事家庭管理、無工作及收入、有不動產3
      筆；被上訴人丁○○係高職畢業、務農、平均每月收入2
      萬元、有不動產2 筆、汽車1 輛；被上訴人丙○○係專科
      畢業、從事公職，平均每月收入8 萬元、有不動產6 筆、
      汽車1 輛等情，有稅務電子閘門財產所得調件明細表及法
      務部行政執行署台南行政執行處通知函在卷可稽，本院認
      為被上訴人乙○○○、丙○○、丁○○各請求精神慰藉金
      以126 萬元為適當，應予准許。
（二）次查，被上訴人乙○○○主張其為被害人黃麟貴支付喪葬
      費用695,882 元等情，為上訴人所不爭執，並有收據、繳
      款單、委辦喪葬費用明細表共13份附卷可稽（見原審卷第
      52至64頁），故被上訴人乙○○○請求上訴人連帶賠償喪
      葬費用695,882 元，應予准許。是連同上訴人應連帶賠償
      之精神慰藉金126 萬元，合計為1,955,882 元（695,882
      元+1,260,000元=1,955,882元），扣除被上訴人乙○○○
      已領取之強制汽車責任保險金50萬元後，被上訴人乙○○
      ○尚得請求上訴人連帶賠償1,455,882 元（1,955,882 元
      －500,000 元＝1,455,882 元）及其利息。另被上訴人丙
      ○○、丁○○各得請求上訴人應連帶賠償精神慰藉金126
      萬元，扣除其等已領取之強制汽車責任保險金各50萬元後
      ，被上訴人丙○○、丁○○各尚得請求上訴人連帶賠償76
      0,000 元（1,260,000 元－500,000 元=760,000元）及其
      利息。
六、綜上所述，被上訴人本於法第184 條、第188 條、第192 條
    第1 項及第194 條規定，請求上訴人連帶給付被上訴人乙○
    ○○1,455,882 元、被上訴人丁○○及丙○○各76萬元，暨
    均自97年1 月10日（即起訴狀繕本送達翌日以後之日期）起
    至清償日止按週年利率5%計算之利息，均為有理由，應予准
    許。是原審判決上訴人應連帶如數給付，並為假執行之宣告
    ，並無違誤。上訴意旨指摘原審判決關於命其連帶給付被上
    訴人乙○○○、丁○○、丙○○各超過855,882 元（即喪葬
    費695,882 元、精神慰藉金160,000 元）、16萬元、16萬元
    之本息部分不當，求予廢棄改判，為無理由，應予駁回。
七、據上論結，本件上訴為無理由，依民事訴訟法第449 條第1
    項、第85條第2 項，判決如主文。
中    華    民    國    97    年    8    月    13    日
                            民事第三庭
                                審判長法官  張國彬
                                法      官  吳登輝
                                法      官  鄭月霞
以上正本證明與原本無異。
如對本判決上訴，須於判決送達後20日內向本院提出上訴狀，其
未表明上訴理由者，應於上訴後20日內向本院提出上訴理由書（
均須按他造當事人之人數附繕本）。上訴時應提出委任律師或具
有律師資格之人之委任狀，並依附註條文規定辦理。
中    華    民    國    97    年    8    月    13    日
                                書  記  官  吳新貞
附註：
民事訴訟法第466 條之1 ：
對於第二審判決上訴，上訴人應委任律師為訴訟代理人，但上訴
人或其法定代理人具有律師資格者，不在此限。
上訴人之配偶、三親等內之血親、二親等內之姻親，或上訴人為
法人、中央或地方機關時，其所屬專任人員具有律師資格並經法
院認適當者，亦得為第三審訴訟代理人。
第1 項但書及第2 項情形，應於提起上訴或委任時釋明之。


司法院資訊處製作；財團法人民間司法改革基金會備份。
